【裁判字號】    95,上訴,1622
【裁判日期】    951116
【裁判案由】    違反毒品危害防制條例
【裁判全文】
臺灣高等法院高雄分院刑事判決        95年度上訴字第1622號
上  訴  人  臺灣高雄地方法院檢察署檢察官
被      告  甲○○
                      號
上列上訴人因被告違反毒品危害防制條例案件，不服臺灣高雄地
方法院95年度訴字第854 號中華民國95年7 月14日第一審判決（
起訴案號：臺灣高雄地方法院檢察署95年度毒偵字第1753號），
提起上訴，本院判決如下：
    主  文
原判決撤銷。
甲○○連續施用第一級毒品，處有期徒刑壹年肆月；扣案之第一
級毒品海洛因參拾貳包（合計淨重參點貳壹公克，沾有海洛因成
分之包裝袋重合計捌點零捌公克）；殘留海洛因成分之電子磅秤
壹個、鐵盒貳個沒收銷燬；另扣案黑色塑膠盒壹個、夾鏈袋壹包
沒收之。又連續施用第二級毒品，處有期徒刑捌月；扣案之第二
級毒品甲基安非他命壹拾柒包（合計驗前毛重參點參柒公克，驗
後毛重參點參公克）沒收銷燬；殘留甲基安非他命成分之吸管壹
支、吸食器壹個、電子磅秤壹個均沒收銷燬；另扣案黑色塑膠盒
壹個、夾鏈袋壹包沒收之。應執行有期徒刑壹年捌月，扣案之第
一級毒品海洛因參拾貳包（合計淨重參點貳壹公克，沾有海洛因
成分之包裝袋重合計捌點零捌公克）；殘留海洛因成分之鐵盒貳
個、第二級毒品甲基安非他命壹拾柒包（合計驗前毛重參點參柒
公克，驗後毛重參點參公克）；殘留甲基安非他命成分之吸管壹
支、吸食器壹個、殘留海洛因、甲基安非他命成分之電子磅秤壹
個均沒收銷燬；另扣案黑色塑膠盒壹個、夾鏈袋壹包沒收之。
    事  實
一、甲○○曾於民國93年間因施用毒品案件，經台灣高雄地方法
    院裁定送觀察勒戒後，認有繼續施用毒品之傾向，再經法院
    裁定令入戒治處所強制戒治，於94年9 月16日戒治完畢出監
    ，經臺灣高雄地方法院檢察署檢察官於94年9 月28日以94年
    度戒毒偵字第491 號不起訴處分確定。詎仍不知戒絕毒癮，
    明知海洛因及甲基安非他命係毒品危害防制條例第2 條第2
    項第1 款、第2 款所明定之第一、二級毒品，不得持有及施
    用，仍於前述強制戒治執行完畢釋放後5 年內，復基於施用
    第一級毒品海洛因之概括犯意，自94年10月間某日起迄95年
    6 月4 日上午1 時40分許回溯24小時內之某時止，以不定期
    之頻率，連續在高雄縣大寮鄉○○路中興2 巷22號住處內等
    處，將海洛因摻入香菸內燒烤吸食之方式，施用第一級毒品
    海洛因多次；另基於施用第二級毒品甲基安非他命之概括犯
    意，連續於95年1 月14日上午某時起迄95年6 月4 日上午1
    時40分回溯24小時內某時止，以不定期之頻率，連續在高雄
    縣大寮鄉○○路中興2 巷22號住處等處，以將甲基安非他命
    置於吸食器內燒烤吸食其煙霧之方式，施用第二級毒品甲基
    安非他命多次。嗣分別於(一)95年1 月14日下午8 許，為警在
    高雄縣大寮鄉○○村○○路21之5 號旁路邊，因行跡可疑，
    為警上前盤查，並扣得海洛因17包（合計淨重1.68公克，沾
    有海洛因成分之包裝袋總重5.03公克）；(二)95年1 月25日下
    午10時40分許，為警在高雄縣大寮鄉○○路中興2 巷巷口，
    因形跡可疑，被警攔下盤查，並扣得海洛因12小包（合計淨
    重1.24公克，沾有海洛因成分之包裝袋總重2.29公克）、甲
    基安非他命1 包（驗前淨重0.95公克、驗後淨重0.93公克）
    、殘留海洛因成分之鐵盒2 個、殘留甲基安非他命成分之吸
    管1 支、吸食器1 個、甲○○所有預備供施食毒品所用之黑
    色塑膠盒1 個、夾鏈袋1 包、殘留甲基安非他命、海洛因成
    分之電子磅秤1 個；(三)95年3 月29日下午4 時30分許至下午
    6 時50分許，經警察持搜索票前往高雄縣鳳山市○○○街15
    1 號5 樓查獲，並扣得甲基安非他命1 包（驗前淨重0.39公
    克，驗後淨重0.37公克）；(四)95年5 月12日下午11時40分許
    在高雄縣大寮鄉○○村○○路與義發路口統一超商前，因甲
    ○○駕駛車牌號碼ZX-1195 號自小客車為贓車，而遭警攔檢
    查獲，當場扣得海洛因3 小包（合計淨重0.29公克，沾有海
    洛因成分之包裝袋重0.76公克）、甲基安非他命15小包（驗
    前淨重2.03公克、驗後淨重2 公克），(五)95年6 月3 日23時
    20分許，在高雄縣大寮鄉○○村○○路與義發路口，因行跡
    可疑經盤問後，於翌（4） 日上午1 時40分許，徵得其同意
    採尿送驗而發現。
二、案經高雄市政府警察局三民第二分局、高雄縣政府警察局鳳
    山分局、林園分局報請臺灣高雄地方法院檢察署檢察官偵查
    起訴及併案。
    理  由
一、被告甲○○經合法傳喚，無正當理由不到庭，爰不待其陳述
    ，逕行判決。
二、原審訊據被告甲○○坦承上開至95年5 月12日止連續施用第
    一級毒品海洛因、第二級毒品甲基安非他命之事實不諱，而
    被告先後為警查獲後經採尿送驗，均呈嗎啡、甲基安非他命
    陽性反應，分別有高雄市立凱旋醫院95年1 月24日編號H-02
    8 號濫用藥物尿液檢驗報告1 紙（參見原審審理卷第45頁）
    、台灣檢驗科技科技股份有限公司95年2 月15日編號KＺ0000
    00000000號（參見原審審理卷第34頁）、95年4 月10 日 編
    號KＺ000000000000號（參見原審審理卷第104 頁）、95 年5
    月24日編號KＺ000000000000號（參見原審審理卷第108 頁）
    、台灣檢驗科技科技股份有限公司95年6 月21日編號KＺ0000
    00000000號濫用藥物尿液檢驗報告（林園分局警卷第4 頁）
    各1 份在卷可稽，另扣案之海洛因合計32包經送法務部調查
    局檢驗結果，均含第一級毒品海洛因成分（合計淨重3.21公
    克、沾有海洛因成分之包裝總重合計8.08公克），此有該局
    95年3 月21日調科壹字第220022658 號（參見原審審理卷第
    41頁）、95年5 月2 日調科壹字第22 0023065號（參見原審
    審理卷第71頁）、95年7 月4 日調科壹字第22002347 2號鑑
    定通知書各1 紙可稽（參見原審審理卷第98頁），另扣案疑
    似甲基安非他命晶體17包，經原審送請高雄醫學大學附設中
    和紀念醫院鑑驗結果，確屬第二級毒品甲基安非他命（合計
    驗前毛重3.37公克，驗後毛重3.3 公克），此分別有該院95
    年4 月18日編號0000-000號（參見原審審理卷第21頁）、95
    年5 月30日編號0000-000號（參見原審審理卷第79 頁） 、
    95年6 月20日編號0000-000號檢驗報告各乙紙（參見原審審
    理卷第94頁）在卷可查，扣案之鐵盒2 個經原審送請高雄醫
    學大學附設中和紀念醫院檢驗結果，殘留第一級毒品海洛因
    成分陽性反應，此有該院95年4 月18日編號0000-000 、497
    號檢驗報告各乙紙附卷可憑（參見原審審理卷第22、23頁）
    ；另扣案吸管1 支、吸食器1 個送請高雄醫學大學附設中和
    醫院檢驗結果，均呈第二級毒品甲基安非他命成分陽性反應
    ，此有該院95年4 月18日編號0000-000、501 號檢驗報告各
    乙紙附卷可參（參見原審審理卷第26、27頁），再者扣案之
    電子磅秤1 個，經原審送請高雄醫學大學附設中和紀念醫院
    檢驗結果，殘留第一級毒品海洛因、第二級毒品甲基安非他
    命成分陽性反應，此有該院95年4 月18日編號0000-000號檢
    驗報告1 紙附卷可憑（參見原審審理卷第28頁），此外復有
    被告甲○○所有預備供施食毒品所用之黑色塑膠盒1 個、夾
    鏈袋1 包扣案可佐，被告自白與事實相符，堪信為真實。
三、再者，被告曾於民國93年間因施用毒品案件，經原審法院裁
    定送觀察勒戒後，認有繼續施用毒品之傾向，再經裁定令入
    戒治處所強制戒治，於94年9 月16日戒治完畢出監，經臺灣
    高雄地方法院檢察署檢察官於94年9 月28日以94年度戒毒偵
    字第491 號不起訴處分確定等事實，有臺灣高等法院被告全
    國前案紀錄表、臺灣高雄地方法院檢察署刑案資料查註紀錄
    表各1 份在卷可稽，被告於強制戒治執行完畢後5 年內再犯
    施用第一、二級毒品之犯行，事證明確，應依法予以論罪科
    刑。
四、按海洛因、安非他命及其相類製品，分別係毒品危害防制條
    例第2 條第2 項第1 款、第2 款所列管之第一、二級毒品。
    被告於強制戒治執行完畢後5 年內，再予分別施用，核其所
    為，係犯毒品危害防制條例第10條第1 項之施用第一級毒品
    罪、同條第2 項之施用第二級毒品罪。被告因施用而持有海
    洛因、安非他命，其持有之低度行為，為施用之高度行為所
    吸收，不另論罪。被告自94年10月間某日起至95年6 月4 日
    上午1 時40分許回溯24小時內某時止，先後多次施用第一級
    毒品之犯行，自95年1 月14日上午某時起，至95年6 月4 日
    上午1 時40分回溯24小時內某時止，先後多次施用第二級毒
    品之犯行，均時間緊接，方法相同，觸犯構成要件相同之罪
    名，顯係基於概括犯意反覆為之。被告行為後，刑法第56條
    連續犯之規定，業於94年1 月7 日修正公布刪除，並於95年
    7 月1 日施行，則被告之犯行，因行為後新法業已刪除連續
    犯之規定，此刪除雖非犯罪構成要件之變更，但顯已影響行
    為人刑罰之法律效果，自屬法律有變更，依新法第2 條第1
    項前段規定，比較新、舊法之結果，仍應適用較有利被告之
    行為時即舊法論以連續犯（最高法院95年第8 次刑事庭會議
    決議參照）。是被告上開連續施用第一級毒品、第二級毒品
    犯行應分別論以連續施用第一、二級毒品罪，依法各以一罪
    論，並分別加重其刑。檢察官僅就被告94年10月間起至1 月
    14日下午6 時許施用海洛因，及95年1 月14日施用一次安非
    他命毒品犯行，提起公訴，其餘犯行與起訴判刑部分，有連
    續犯裁判上一罪之關係，法院應併予審究。被告所犯上開二
    罪，犯意各別，行為互殊，應予分論併罰。
五、原審對被告為論罪科刑判決，固非無見，惟原審未及審酌被
    告自95年5 月12日以後，至95年6 月4 日上午1 時40分回溯
    24小時內某時止連續施用第一級毒品、第二級毒品犯行（即
    檢察官移送本院併案部分），未併予判決，自有未洽，檢察
    官執此理由上訴，自屬可採，上訴為有理由，應由本院將原
    判決予撤銷改判。爰審酌被告施用毒品為警查獲後，經勒戒
    、戒治程序，仍不知悛悔，戒絕毒品依賴，竟再度非法施用
    海洛因及甲基安非他命，足見其戒毒之意志薄弱，暨其犯後
    坦承罪行、施用毒品之次數等一切情狀，分別量處如主文第
    2 項所示之刑，另被告行為後刑法關於數罪併罰定應執行刑
    部分已有修正，修正前第51條第5 款規定：「宣告多數有期
    徒刑者，於各刑中之最長期以上，各刑合併之刑期以下，定
    其刑期。但不得逾20年。」，而依修正後之刑法第51條第5
    款之規定：「宣告多數有期徒刑者，於各刑中之最長期以上
    ，各刑合併之刑期以下，定其刑期。但不得逾30年。」，參
    照被告甲○○上開宣告刑有期徒刑部分，分別為壹年肆月、
    捌月，經適用上開新舊法比較結果，對被告而言，新法並無
    較有利之情形，仍應依刑法第2 條第1 項前段適用行為時法
    律即舊法定其應執行之刑，以資懲儆。
六、另扣案之海洛因合計32包（淨重合計3.21公克，沾有海洛因
    成分之包裝袋重合計8.08公克，該包裝袋因無法與海洛因析
    離，應將整體視同毒品），此有上開法務部調查局鑑定通知
    書附卷可參，另扣案第二級毒品甲基安非他命17包（合計驗
    前毛重3.37公克，驗後毛重3.3 公克），亦有上開高雄醫學
    大學附設中和紀念醫院鑑定報告可佐，不問是否屬於被告所
    有，應依毒品危害防制條例第18條第1 項前段，宣告沒收銷
    燬。另扣案之鐵盒2 個殘留海洛因成分、吸管1 支、吸食器
    1 個殘留甲基安非他命成分，電子磅秤1 個殘留第一級毒品
    海洛因、第二級毒品甲基安非他命成分，此分別有高雄醫學
    大學附設中和紀念醫院鑑定報告可佐，已如前述，因上開物
    品無法與微量之毒品析離，應將整體視同毒品，應依毒品危
    害防制條例第18條第1 項前段之規定，宣告沒收併銷燬之，
    至於扣案黑色塑膠盒1 個、夾鏈袋1 包雖經原審送請鑑定無
    毒品反應，惟該物品業據被告供述係其所有預備供施用毒品
    所用，爰依刑法第38條第3 項、第1 項第2 款規定沒收之（
    查被告行為後，刑法第38條業已修正，於94年2 月2 日經總
    統公布，於95年7 月1 日修正生效，其中舊法第38條第3 項
    「第1 項第2 款、第3 款之物，以屬於犯人者為限，得沒收
    之」之規定，修正為「第1 項第2 款、第3 款之物，以屬於
    犯罪行為人者為限，得沒收之」，茲比較新舊法修正之結果
    ，上開規定僅法條文字之修正，對於被告之利益並無差別，
    依據刑法第2 條第1 項前段之規定適用行為時之法律，併此
    敘明）。
七、至被告於新法施行後之另於95年7 月12日下午9 時許分別施
    用第一級毒品、第二級毒品各1 次之犯行（即公訴人移送併
    案95年度毒偵字第5904號部分），則因修正後之刑法已刪除
    連續犯之規定，自應適用新法分別一一予以論罪，然後再與
    前開於新法施行前所犯之連續施用第一級毒品、第二級毒品
    罪，全部併合處罰（最高法院95年第8 次刑事庭會議決議參
    照）。是該部分犯行已與起訴論罪部分並無連續犯裁判上一
    罪關係，本院自不得併予審判，應退卷由檢察官另行處理。
據上論結，應依刑事訴訟法第369 條第1 項前段、第364 條、第
299 條第1 項前段、第371 條，毒品危害防制條例第10條第1 項
、第2 項、第18條第1 項前段、刑法第11條前段、第2 條第1 項
前段、第51條第9 款、修正前刑法第56條、第51條第5 款、第38
條第1 項第2 款，判決如主文。
本案經檢察官張其主到庭執行職務。
中    華    民    國    95    年    11    月    16    日
                  刑事第一庭    審判長法  官  郭雅美
                                      法  官  張意聰
                                      法  官  莊崑山
以上正本證明與原本無異。
施用第二級毒品部分不得上訴
其餘如不服本判決應於收受本判決後10日內向本院提出上訴書狀
，其未敘述上訴理由者，並得於提起上訴後10日內向本院補提理
由書狀（均須按他造當事人之人數附繕本）「切勿逕送上級法院
」。
中    華    民    國    95    年    11    月    16    日
                                      書記官  邱麗莉
附錄論罪科刑法條：
毒品危害防制條例第10條
施用第一級毒品者，處 6 月以上 5 年以下有期徒刑。
施用第二級毒品者，處 3 年以下有期徒刑。


司法院資訊處製作；財團法人民間司法改革基金會備份。
